臺灣桃園地方法院民事判決　　　　　　　100年度訴字第561號
原　　　告　朱珮琇
訴訟代理人　王為森
被　　　告　蔡佳衛
訴訟代理人　廖文煌
　　　　　　徐譽恆
上列當事人間請求損害賠償事件，原告就本院99年度桃交簡字第
2548號過失傷害罪等刑事案件提起附帶民事訴訟（99年度桃交簡
附民字第152 號），由本院刑事庭裁定移送前來，經本院於民國
100 年6 月29日言詞辯論終結，判決如下：
    主      文
被告應給付原告新台幣參拾萬元，及自民國九十九年九月二日起
至清償日止，按週年利率百分之五計算之利息。
原告其餘之訴駁回。
訴訟費用由被告負擔十分之四，餘由原告負擔。
本判決原告勝訴部分，得假執行。
原告其餘假執行之聲請駁回。
    事實及理由
一、原告主張略以：
  (一)緣被告於民國98年11月20日晚間7 時40分許，駕駛車號1992
    -TU 號自小客車沿桃園市○○路往中壢方向行使，行經同路
    1570號前，竟疏未注意車前狀況，貿然追撞前方行駛在同一
    道路上，由訴外人張志豪所駕駛之車號L6-7352 號自用小客
    車，致乘坐於L6-7352 號自用小客車內副駕駛座之原告受有
    頭部頸椎挫傷，合併頸3 、4 、5 、6 節椎間盤狹窄而引起
    之神經症狀之傷害。被告所涉刑事責任，經桃園地檢署檢察
    官以99年度偵字第11372 號聲請以簡易判決處刑，並由本院
    以99年度桃交簡字第2548號刑事簡易判決判處有期徒刑4 月
    ，如易科罰金，以新台幣（下同）1 千元折算1 日確定在案
    ，爰依侵權行為法律關係提起本件訴訟。
  (二)原告因此所受之損害如下：
  1.醫療費用：已由富邦產險公司支付強制險約3 萬元，保留將
    來需支出之醫療費用（本件暫不主張請求）。
  2.工作損失（即受傷期間所得喪失）部分：24萬元。
    原告自98年11月20日車禍受傷後，依據林口長庚醫院99年6
    月21日診斷證明仍於門診追蹤治療中，宜休養1 個月及龍群
    骨科診所於99年6 月14日診斷證明仍持續休養及門診復健治
    療一個月，有診斷證明2 件可稽（見99桃交簡附民152 號卷
    第6 、7 頁）。依據前開診斷證明，原告自98年11月20日起
    至99年07月20日止，計8 個月，因就醫無法從事工作，期間
    受有無法工作之所得損失。而原告受傷前係自營開設美顏養
    生館，按每月3 萬元為準計算，其工作損失為24萬元（計算
    式：3萬*8＝24萬）。
  3.增加生活上需要部分：193,550元。
    其中原告承租設於桃園縣八德市○○路51號1 樓之養生館，
    有房屋照片4 張及租賃契約1 份可參（見附民卷第8 至10頁
    ）之租金每月2 萬元，車禍受傷期間無法營業，請求8 個月
    之租金支出計16萬元（計算式：2 萬×8 ＝16萬）。另原告
    為使身體能早日康復，而自行購買之營養補充品33,550元，
    有收據2 紙可證（見附民卷第11頁）。
  4.慰撫金部分：30萬元。
    原告正值壯年，逢此車禍傷害，目前仍有左手部酸麻無力之
    後遺症，無法從事自營之美容養顏館工作，車禍迄今被告從
    未曾探望或電話表達關懷之意，更遑論先行給付部分金錢以
    提供原告基本生活開支。且被告辯稱伊有緩慢煞車，車速很
    慢，不可能造成這麼大的傷害等語，致數次調解不成立。然
    原告因此次車禍傷害，除了忍受傷痛，還要跑醫院看診、復
    健等，其精神、肉體所受之痛苦，非言語所能形容，故請求
    精神慰撫金30萬元，方屬適當。
  5.據上，前開金額合計763,550 元，扣除富邦產物保險股份有
    限公司已支付3 萬元，原告請求之實際金額如聲明所述。
  (三)聲明：1.被告應賠償原告733,550 元及自99年09月02日起至
    清償日止，按週年利率5 ％計算之利息。2.願供擔保請准宣
    告假執行。
二、被告抗辯略以：
  (一)原告請求之賠償金額過高，且其中工作損失部分原告並未提
    出單據，應以基本工資每月17,280元計算，且原告所受傷勢
    並無休息8 個月之必要，應只要休息2 個月為恰當。另原告
    請求之精神慰撫金，應以6 萬元為恰當。再者，原告另主張
    ：租賃支出16萬元、營養補充品等項，按租賃支出之請求應
    無理由，又營養補充品並非藥品，且原告已由合格醫生治療
    ，故上開請求均無支出之必要。
  (二)聲明：駁回原告之訴。
三、本院之判斷：
  (一)原告主張：被告於98年11月20日晚間7 時40分許，駕駛車號
    1992-TU 號自小客車沿桃園市○○路往中壢方向行使，行經
    同路1570號前，竟疏未注意車前狀況，貿然追撞前方行駛在
    同一道路上，由訴外人張志豪所駕駛之車號L6-7352 號自用
    小客車，致乘坐於L6-7352 號自用小客車內副駕駛座之原告
    受有頭部頸椎挫傷，合併頸3 、4 、5 、6 節椎間盤狹窄而
    引起之神經症狀之傷害。被告所涉刑事責任，經桃園地檢署
    檢察官以99年度偵字第11372 號聲請以簡易判決處刑，並由
    本院以99年度桃交簡字第2548號刑事簡易判決判處有期徒刑
    4 月，如易科罰金，以1 千元折算1 日確定在案等情，業據
    提出上開簡易判決處刑書、刑事判決書等在卷為憑，並經本
    院依職權調閱上開刑事案件全卷查核相符，且為被告所不爭
    執，足信屬實。
  (二)按因故意或過失，不法侵害他人之權利者，負損害賠償責任
    。汽車、機車或其他非依軌道行駛之動力車輛，在使用中加
    損害於他人者，駕駛人應賠償因此所生之損害。又不法侵害
    他人之身體或健康者，對於被害人因此喪失或減少勞動能力
    或增加生活上之需要時，應負損害賠償責任。不法侵害他人
    之身體、健康、名譽、自由、信用、隱私、貞操，或不法侵
    害其他人格法益而情節重大者，被害人雖非財產上之損害，
    亦得請求賠償相當之金額。以上為民法第184 條第1 項前段
    、第191 條之2 前段、第193 條第1 項、第195 條第1 項前
    段所分別明定。如前所述，被告因疏未注意車前狀況而貿然
    追撞前車，致乘坐於前車副駕駛座之原告受有前揭傷害，因
    而發生損害，則原告請求被告負賠償責任一節，即屬有據。
  (三)茲就原告主張之損害賠償項目及金額有無理由，分論如下：
  1.醫療費用：
    原告主張：此部分費用已由富邦產險公司支付強制險約3 萬
    元，故於本件暫不請求醫療費用（保留將來需支出之醫療費
    用）等語，此為被告所未爭執，故本院就原告支出之醫療費
    用即無庸予以論述，附此敘明。
  2.工作損失部分：
    (1)原告主張：其受傷前係自營開設美顏養生館一節，業據提
      出萬能科技大學附設進修學院之化妝品應用管理系之學士
      學位證明書（日期載為97年8 月13日，見本院卷第50頁）
      、中華民國技術士證（職類名稱為「美容」，生效日期91
      年9 月16 日 ，見本院卷第50頁背面）各1 份，及招牌為
      「詩珮琇SPA 美顏養生館」之店面現場相片4 張（附民卷
      第8 至9 頁）等在卷為憑，足信屬實。
    (2)原告另主張：其自營開設美顏養生館，按每月3 萬元計算
      工作損失一節，則為被告所否認，並抗辯：應以基本工資
      每月17,280元為計算基準等語。經本院依職權調閱原告之
      97、98年財產所得調件明細表，其97、98年間之所得分別
      僅為52,963元、53,324元，且所得係來自於「蓮龍國際股
      份有限公司」之執行業務所得及營利所得（見本院卷第24
      至27頁），是其主張每月工作收入3 萬元一節，尚非無疑
      ，惟考量其確有自營開設美顏養生館之事實，且依其所提
      出該養生館之房屋租賃契約，可知其月租為每月2 萬元（
      租賃期間自97年12月5 日至99年12月4 日，見附民卷第10
      頁）等情節，衡諸常情，應認其工作收入應有2 萬元以上
      ，是本院認為原告主張其每月工作收入有3 萬元一節，尚
      非全然無據，應屬可採。
    (3)另經本院向行政院衛生署桃園醫院（下稱桃園醫院）查詢
      原告之傷勢，業據桃園醫院於100 年6 月28日函覆略以：
      原告於98年11月20日晚間8 時5 分至該院急診治療，主訴
      頭枕部及頸部疼痛，其車禍與頸椎3 、4 、5 、6 節椎間
      盤狹窄有無因果關係並不清楚；原告頸部挫傷，戴頸圈固
      定，可熱敷復健，一般性工作無影響，99年6 月8 日因頭
      枕部挫傷及頸部挫傷至該院門診最後一次追蹤等語（見本
      院卷第40頁）。另依林口長庚醫院於99年6 月21日出具之
      診斷證明，記載略以：原告98年11月20日車禍外傷，曾於
      98年12月7 日及99年1 月11日、2 月3 日、2 月22日、3
      月1 日、3 月15日、5 月19日、6 月21日至該院門診治療
      ，目前仍於門診追蹤治療中，宜休養1 個月等語（見附民
      卷第6 頁）。是綜合上開事證，並考量原告因本件車禍所
      受前揭傷勢，確實對其原先之工作（偏勞力性）有所影響
      ，是應認原告主張：其因本件車禍致8 個月期間無法工作
      ，受有工作損失等語，尚堪採信。據上，原告請求工作損
      失24萬元（每月3 萬元×8 個月＝24萬元）一節，應屬有
      據。
  3.增加生活上需要部分：
    (1)原告主張：其承租位於桃園縣八德市○○路51號1 樓房屋
      以經營養生館，每月租金2 萬元，請求無法營業期間8 個
      月的租金損失16萬元（2 萬元×8 ＝16萬）等語，業據被
      告否認。而按，原告所指上開房屋租金之支出，性質上本
      屬其工作收入的成本之一，每月的收入金額中本來就含有
      各項成本的支出在內（亦即工作收入本需扣除成本後才是
      淨成本），依前所述，本院已准許原告請求之工作收入損
      失，則依前開說明，原告自不得再請求上開房屋租金之支
      出費用，否則即屬重複請求。故原告之此部分請求難認有
      據，不應准許。
    (2)原告另主張：被告尚應賠償原告為使身體早日康復而自行
      購買之營養補充品計33,550元等語，並提出收據2 紙為憑
      （見附民卷第11頁）。惟如前所述，原告已至桃園醫院、
      長庚醫院等醫療院所就診，則原告另行支出營養補充品之
      費用，難認為必要支出，故此部分之請求不應准許。
  4.慰撫金部分：
    原告因本件車禍受有傷害，已如前述，其精神上自受有痛苦，
    審酌兩造之身分、地位、經濟狀況（原告原自營開設美顏養
    生館，被告於警詢筆錄之職業欄則記載為無業，其2 人之財
    產所得資料，詳見本院依職權調閱之97、98年稅務電子閘門
    財產所得調件明細，附於本院卷第23至30頁）及車禍發生情
    節、原告所受傷勢等一切情狀，因認原告請求之慰撫金以6
    萬元為適當，至逾此範圍部分，尚難准許。
  5.據上，原告所請求之金額應以30萬元（24萬元＋6 萬元＝30
    萬元）為有理由。
  (四)綜上所述，原告基於侵權行為之法律關係，請求被告給付30
    萬元，及自起訴狀繕本送達翌日即99年9 月2 日起至清償日
    止，按週年利率5 ％計算之法定遲延利息，為有理由，應予
    准許。逾此範圍之請求，則屬無據，不應准許。
四、末按，所命給付之金額或價額未逾50萬元之判決，法院應依
    職權宣告假執行，此觀民事訴訟法第389 條第1 項第5 款規
    定甚詳。查本件原告勝訴部分即本判決第1 項所命被告給付
    之金額未逾50萬元，依前開說明，應依職權為假執行之宣告
    ，雖原告亦陳明願供擔保請求准為假執行之宣告，則僅屬促
    請法院注意之性質，爰不另為准駁之諭知。至原告敗訴部分
    ，其陳明願供擔保請准宣告假執行，然因訴遭駁回而失所附
    麗，應予駁回。
五、結論：原告之訴為一部有理由，一部無理由，依民事訴訟法
    第79條、第389 條第1 項第5 款，判決如主文。
中    華    民    國    100   年    8     月    29    日
                        民事第三庭    法  官  周玉
以上正本係照原本作成
如對本判決上訴，須於判決送達後20日內向本院提出上訴狀。如
委任律師提起上訴者，應一併繳納上訴審裁判費。
中    華    民    國    100   年    8     月    29    日
                                      書記官  楊郁馨